最高法院民事裁定　　　　　　　　　 110年度台抗字第1010號
再 抗告 人　陳俊龍
訴訟代理人　陳信瑩律師
　　　　　　陳毓芬律師　　　　　　 
上列再抗告人因與相對人楊國羣等間請求確認合夥關係不存在等
事件，對於中華民國110年5月31日臺灣高等法院裁定（110 年度
抗字第503號），提起再抗告，本院裁定如下：
    主  文
原裁定廢棄，應由臺灣高等法院更為裁定。
    理  由
一、本件相對人以：
    ㈠伊曾與再抗告人合夥經營里昂國際牙醫診所（下稱里昂診
      所），因有合夥目的事業不能完成之解散事由，於民國10
      8年6月26日結束營業。伊於同年7月9日向臺灣臺北地方法
      院（下稱臺北地院）提起訴訟，訴請：⒈確認兩造間就共
      同出資於里昂診所之合夥關係不存在；⒉再抗告人應協同
      相對人辦理清算兩造間所合夥經營之里昂診所合夥事業之
      合夥財產。
    ㈡臺北地院以再抗告人前於106 年間，曾以里昂診所為被告
      （列載黃甄玫為法定代理人），提起確認合夥關係不存在
      等事件（案列106年度重訴字第528號），遭判決駁回，再
      抗告人提起上訴，於原法院審理中（案列108 年度重上字
      第273號；下稱前案訴訟；又再抗告人於108年11月7 日具
      狀更正前案訴訟之被上訴人為：全體被告黃甄玫、楊國羣
      、林緧頤為合夥人組成之里昂診所）。因本件訴訟與前案
      訴訟之當事人相同（即里昂診所全體合夥人）、請求法律
      關係均係里昂診所之合夥關係、聲明請求均係辦理清算里
      昂診所合夥事業之合夥財產，本件訴訟係求為與前案訴訟
      可以代用之判決，相對人係就已起訴之事件於訴訟繫屬中
      更行起訴，依民事訴訟法第249條第1項第7 款規定，裁定
      駁回相對人之訴。相對人不服，對之提起抗告。
二、原法院以：再抗告人於106 年間提起之前案訴訟，係以非法
    人團體之里昂診所為被告，未以相對人為被告，因里昂診所
    與其合夥人非屬同一當事人，故起訴之繫屬效力不及於相對
    人。相對人係再抗告人於108年11月7日前案訴訟二審審理，
    將該事件被上訴人變更為黃甄玫及相對人等合夥人時，始生
    訴訟繫屬於前案訴訟二審法院之效果。從而，相對人於同年
    7月9日以再抗告人為被告，提起本件訴訟時，並無違反民事
    訴訟法第253 條禁止重訴之規定，臺北地院以相對人提起本
    件訴訟違反前開規定，裁定駁回其訴，顯有未洽，爰將臺北
    地院此部分裁定廢棄，發回臺北地院。
三、本院之判斷：
    ㈠按合夥為二人以上互約出資以經營共同事業之契約，民法
      第667 條定有明文。故合夥具有團體性，通常稱之為合夥
      團體或合夥事業，倘因合夥事務涉訟為被告時，對造以具
      有當事人能力之合夥團體（本院41年台上字第1040號民事
      判決參照），並以執行業務之合夥人為法定代理人；或以
      全體合夥人為其權利義務之主體而為請求，當事人即為適
      格。惟不論以合夥團體或合夥人全體為被告，實際參與訴
      訟程序之人均為各該合夥之全體合夥人，並不影響各合夥
      人之訴訟權保障。
    ㈡因再抗告人於106 年間提起之前案訴訟，依其主張之先位
      聲明、備位聲明、再備位聲明及訴訟標的觀之，係因合夥
      事務涉訟，倘再抗告人以合夥團體為被告，並以執行業務
      之合夥人為法定代理人，依前開說明，能否謂起訴之繫屬
      效力不及於相對人？其後縱然再抗告人於108年11月7日前
      案訴訟二審時，將當事人更正為：「全體被告黃甄玫、楊
      國羣、林緧頤為合夥人組成之里昂診所」，是否會影響前
      案訴訟於106 年間即已生訴訟繫屬於臺北地院之法律效果
      ？原法院未詳予細究，遽為再抗告人不利之判斷，不免速
      斷。再抗告意旨，指摘原裁定不當，求予廢棄，為有理由
      ，應廢棄原裁定，發回原法院更為適法之裁定。末查，相
      對人提起本件抗告時，另主張里昂診所解散事由發生時間
      為108年6月30日因租約到期及營運不善，已達合夥目的事
      業不能完成之解散事由，與再抗告人主張於105年6月14日
      發生退夥效力之原因事實不同，亦非同一事件等語（原法
      院卷第17、18頁），案經發回，應併注意及之。
四、據上論結，本件再抗告為有理由。依民事訴訟法第495條之1
    第2項、第477條第1項、第478條第2項，裁定如主文。
中    華    民    國   110    年    9     月    29    日
                      最高法院民事第六庭
                          審判長法官  魏  大  喨  
                                法官  李  寶  堂  
                                法官  李  文  賢  
                                法官  林  玉  珮  
                                法官  邱  瑞  祥  
本件正本證明與原本無異
                                      書  記  官
中    華    民    國   110    年    10    月    5     日